臺灣新北地方法院刑事判決　　　　　　 110年度金訴字第34號
公　訴　人　臺灣新北地方檢察署檢察官
被　　　告　郭子興




上列被告因違反洗錢防制法等案件，經檢察官提起公訴（109年
度偵字第41940、42017、44797號）及移送併辦（109年度偵字第
00000號、110年度偵字第4739號、第1920號），本院判決如下：
    主  文
郭子興幫助犯洗錢防制法第十四條第一項之洗錢罪，處有期徒刑
參月，併科罰金新臺幣貳萬元，罰金如易服勞役，以新臺幣壹仟
元折算壹日。
    事  實
一、郭子興可預見提供自己金融機構帳戶資料予不詳人士使用，
    常與詐欺等財產犯罪密切相關，或成為他人遂行其掩飾或隱
    匿犯罪所得財物目的之工具，竟仍不違背其本意，基於幫助
    洗錢及幫助詐欺取財之不確定故意，於民國109年6月14日至
    16日間某日，將其所申設中國信託商業銀行帳號0000000000
    00號帳戶（下稱中信帳戶）之提款卡、網路銀行帳號及密碼
    ，交予真實姓名年籍不詳之人，以此方式幫助詐欺集團詐取
    財物並幫助掩飾、隱匿前開犯罪所得之去向及所在。嗣該不
    詳之人所屬詐欺集團成員取得上開中信帳戶後，即意圖為自
    己不法之所有，基於詐欺取財及洗錢之犯意，於附表所示時
    間，以附表所示詐欺方式向附表所示之人施用詐術，致各該
    人均陷於錯誤，而依指示於附表所示時間，匯款如附表所示
    款項至上開中信帳戶，並旋遭轉帳匯出。
二、案經翁健峰、李容均、賴俊豪、王峻傑訴由新北市政府警察
    局新莊分局，林廷育訴由桃園市政府警察局龍潭分局移送及
    高明德訴由臺灣新北地方檢察署檢察官偵查起訴及移送併辦
    。
    理  由
壹、程序部分：
    按被告以外之人於審判外之陳述，雖不符刑事訴訟法第159
    條之1至第159條之4之規定，而經當事人於審判程序同意作
    為證據，法院審酌該言詞陳述或書面陳述作成時之情況，認
    為適當者，亦得為證據，刑事訴訟法第159條之5第1項定有
    明文。查本案判決以下所引用被告以外之人於審判外之言詞
    或書面陳述，對被告郭子興而言，性質上屬傳聞證據者，公
    訴人、被告均於審判程序表示同意具有證據能力（本院卷第
    210頁），本院審酌上開證據資料作成時之情況，尚無違法
    取證或不當之情形，復均與本案之待證事實間具有相當之關
    聯性，以之作為證據應屬適當，揆諸上開規定，應認均具有
    證據能力。
貳、實體部分：
一、認定犯罪事實所憑之證據及理由：
    上揭事實，業據被告於本院審理時坦承不諱（本院卷第210
    至211頁），並經證人即告訴人翁健峰、李容均、賴俊豪、
    王峻傑、林廷育、被害人林克雄於警詢時，證人及告訴人高
    明德於偵訊時證述明確（偵字第41940號卷一第37至41、99
    至103頁，偵字第42770號卷第16至18、49至50、73至75頁，
    偵字第4739號第22至24頁，他字第5393號卷第63至64頁），
    復有告訴人翁健峰網路銀行轉帳紀錄及遭詐騙之LINE對話紀
    錄、告訴人李容均遭詐騙之LINE對話紀錄、被告中信帳戶基
    本資料及存款交易明細與自動化交易LOG資料-財金交易資料
    、告訴人賴俊豪ATM匯款明細與遭詐騙之LINE對話紀錄、告
    訴人王峻傑遭詐騙之LI NE對話紀錄、被害人林克雄之農會
    存摺封面與內頁明細及郵政跨行匯款申請書、告訴人林廷育
    網路銀行轉帳紀錄及遭詐騙之LINE對話紀錄、告訴人高明德
    之中信帳戶存摺封面、存款交易明細與遭詐騙之LINE對話紀
    錄及告訴人李容均銀行帳戶台幣活期存款往來明細，暨上開
    各告訴人及被害人之報案資料（含內政部警政署反詐騙諮詢
    專線紀錄表、受理詐騙帳戶通報警示簡便格式表、金融機構
    聯防機制通報單、受理刑事件報案三聯單、受理各類案件紀
    錄表）等件在卷可稽（偵字第41940號卷一第43至46、51、
    59至66、72至85、104至105、109至120、143至148頁，偵字
    第42770號卷第19至20、23、26至48、51至52、57、60至72
    、76至77、80至82、84至89頁，偵字第4739號卷第27、31至
    35、37、42頁，他字第5393號卷第10至17、21至22頁，本院
    卷第93頁），足認被告之自白與事實相符，可以採信，本案
    事證明確，被告所為上開幫助詐欺取財及幫助洗錢犯行，洵
    堪認定，應依法論科。
二、論罪科刑：
（一）核被告所為，係犯刑法第30條第1項前段、第339條第1項
      之幫助詐欺取財罪及刑法第30條第1項前段、洗錢防制法
      第2條第2款、第14條第1項之幫助洗錢罪。被告以單一交
      付上開中信帳戶之行為，幫助詐欺集團成員對附表所示7
      名告訴人、被害人為詐欺取財及洗錢犯行，為同種想像競
      合犯，各應依刑法第55條規定，從一重論以1個幫助詐欺
      取財罪及1個幫助一般洗錢罪；又被告以一提供帳戶之行
      為同時觸犯幫助詐欺取財罪及幫助洗錢罪等2罪名，為異
      種想像競合犯，應依刑法第55條規定，從一重之幫助洗錢
      罪處斷。另檢察官移送併辦之犯罪事實，與起訴之犯罪事
      實有前開想像競合犯之裁判上一罪關係，自為起訴效力所
      及，本院應併予審理，附此敘明。
（二）被告幫助他人犯洗錢罪，為幫助犯，爰依刑法第30條第2
      項之規定，減輕其刑。又被告於本院審理時已坦承其所犯
      幫助洗錢犯行，應依洗錢防制法第16條第2項規定，減輕
      其刑，並遞減之。
（三）爰以行為人之責任為基礎，審酌被告前於108年間有擔任
      詐欺集團領款車手之紀錄（於本件不構成累犯），竟猶不
      思悔改，率爾將其所有之金融帳戶資料提供他人使用，以
      此方式幫助詐欺集團從事詐欺取財及洗錢之犯行，不僅造
      成被害人受有財產損失，亦增加檢警機關追查詐欺集團上
      游之困難，對於社會治安及財產交易安全均生危害，所為
      甚不足取；惟念其犯後終能坦承犯行，尚有悔意，兼衡其
      犯罪之動機、目的、手段、參與程度、所生損害，暨其智
      識程度、家庭經濟生活狀況及迄未與本案告訴人、被害人
      達成和解以賠償損害等一切情狀，量處如主文所示之刑，
      並就併科罰金部分諭知易服勞役之折算標準。
三、沒收部分：
    經查，檢察官並未舉證證明被告有因提供中信帳戶資料供他
    人使用而實際獲有犯罪所得，自無從宣告沒收或追徵，併此
    敘明。
參、不另為無罪諭知部分：
一、公訴意旨另以：前揭詐欺集團成員於109年6至7月間，透過
    LINE向告訴人陳韋翰佯稱：可加入「亞馬遜跨境購物平台」
    ，並提供客戶與商品，然需先將商品成本價匯出云云，致告
    訴人陳韋翰陷於錯誤，依指示於同年6月28日20時29分許匯
    款3萬元至被告中信帳戶，因認被告就此部分亦涉犯刑法第3
    0條第1項前段、第339條第1項之幫助詐欺取財罪及刑法第30
    條第1項前段、洗錢防制法第14條第1項之幫助洗錢罪嫌云云
    。
二、惟按犯罪事實應依證據認定之，無證據不得認定犯罪事實，
    又不能證明被告犯罪者，應諭知無罪之判決，刑事訴訟法第
    154條第2項及第301條第1項分別定有明文。次按刑事訴訟法
    上所謂認定犯罪事實之證據，係指足以認定被告確有犯罪行
    為之積極證據而言；如未能發現相當證據或證據不足以證明
    ，自不能以推測或擬制之方法，以為裁判基礎（最高法院29
    年度上字第3105號、40年度台上字第86號判決意旨參照）。
    又檢察官就被告犯罪事實，應負舉證責任，並指出證明之方
    法，刑事訴訟法第161條第1項定有明文，因此，檢察官對於
    起訴之犯罪事實，應負提出證據及說服之實質舉證責任。倘
    其所提出之證據，不足為被告有罪之積極證明，或其指出證
    明之方法，無從說服法院以形成被告有罪之心證，基於無罪
    推定之原則，自應為被告無罪判決之諭知（最高法院92年度
    台上字第128號判決意旨參照）。
三、經查，告訴人陳韋翰於警詢時固證稱其有遭詐欺集團成員以
    前詞為由進行詐騙等語（偵字第41940號卷一第121至122頁
    ），並有其與詐欺集團成員之LINE對話紀錄在卷可稽（偵字
    第41940號卷一第130至136頁），然告訴人陳韋翰於109年6
    月28日20時29分許，並未成功匯款3萬元至被告上開中信帳
    戶，而係於同日21時許匯款上開金額款項至不詳人士所申設
    之華南商業銀行帳號（銀行代碼008）000000000000號帳戶
    等情，有告訴人陳韋翰與詐欺集團成員LINE對話紀錄擷圖、
    ATM轉帳交易明細表、被告中信帳戶交易明細資料及告訴人
    陳韋翰郵局帳戶客戶交易清單在卷可稽（偵字第41940號卷
    第129、131頁背面、146頁背面，本院卷第225至227頁），
    顯見被告中信帳戶並未成為前述詐欺集團成員用以向告訴人
    陳韋翰詐得款項之人頭帳戶，是本院尚難認被告犯有公訴人
    此部分所指之犯行，原應為被告此部分無罪之判決，然公訴
    意旨認此部分與前揭經本院論罪科刑之幫助洗錢罪部分，有
    想像競合犯之裁判上一罪關係，爰不另為無罪之諭知，併此
    敘明。
據上論斷，應依刑事訴訟法第299條第1項前段，洗錢防制法第2
條第2款、第14條第1項、第16條第2項，刑法第11條、第339條第
1項、第55條、第30條第1項前段、第2項、第42條第3項前段，刑
法施行法第1條之1第1項，判決如主文。
本案經檢察官陳欣湉提起公訴，檢察官陳建良、陳伯青、吳秉林
移送併辦，檢察官林承翰、許慈儀到庭執行職務。
中    華    民    國   110    年    11    月    29    日
                  刑事第四庭  審判長法  官  楊筑婷
 
                                    法  官  吳智勝
 
                                    法  官  陳佳妤
上列正本證明與原本無異。
如不服本判決，應於判決送達後20日內敘明上訴理由，向本院提
出上訴狀 (應附繕本) ，上訴於臺灣高等法院。其未敘述上訴理
由者，應於上訴期間屆滿後20日內向本院補提理由書「切勿逕送
上級法院」。
                                    書記官  王若安
中    華    民    國   110    年    11    月    29    日
【附表】
┌──┬────┬───────────┬──────┬─────┬───────┐
│編號│告訴人/ │     詐欺方式         │  匯款時間  │ 匯款金額 │   備註       │
│    │被害人  │                      │  （民國）  │（新臺幣）│              │
├──┼────┼───────────┼──────┼─────┼───────┤
│ 1  │翁健峰  │於109年6月間透過LINE向│109年6月18日│3,250元   │即起訴書附表編│
│    │        │翁健峰佯稱：可加入「天│20時24分許  │          │號1、2所載告訴│
│    │        │貓國際代購」，由該代購├──────┼─────┤人部分        │
│    │        │協助接洽訂單，可賺取差│109年6月18日│10,000元  │              │
│    │        │價，然需先墊付代購產品│21時18分許  │          │              │
│    │        │一半金額云云，致翁健峰├──────┼─────┤              │
│    │        │陷於錯誤，依指示為右揭│109年6月19日│12,000元  │              │
│    │        │匯款                  │20時1分許   │          │              │
│    │        │                      ├──────┼─────┤              │
│    │        │                      │109年6月19日│6,550元   │              │
│    │        │                      │20時46分許  │          │              │
│    │        │                      ├──────┼─────┤              │
│    │        │                      │109年6月19日│16,500元  │              │
│    │        │                      │21時41分許  │          │              │
│    │        │                      ├──────┼─────┤              │
│    │        │                      │109年6月20日│52,000元  │              │
│    │        │                      │21時33分許  │          │              │
│    │        │                      ├──────┼─────┤              │
│    │        │                      │109年6月21日│10,000元  │              │
│    │        │                      │20時36分許  │          │              │
│    │        │                      ├──────┼─────┤              │
│    │        │                      │109年6月21日│50,000元  │              │
│    │        │                      │20時54分許  │          │              │
│    │        │                      ├──────┼─────┤              │
│    │        │                      │109年6月21日│14,000元  │              │
│    │        │                      │21時33分許  │          │              │
│    │        │                      ├──────┼─────┤              │
│    │        │                      │109年6月22日│50,000元  │              │
│    │        │                      │21時28分許  │          │              │
│    │        │                      ├──────┼─────┤              │
│    │        │                      │109年6月22日│15,000元  │              │
│    │        │                      │21時29分許  │          │              │
├──┼────┼───────────┼──────┼─────┤              │
│ 2  │李容均  │於109年6月間透過LINE向│109年6月22日│30,000元  │              │
│    │        │李容均佯稱：可註冊「SA│20時33分許  │          │              │
│    │        │S投資網站」，充值款項 │            │          │              │
│    │        │進入該註冊帳戶後即可操│            │          │              │
│    │        │作投資獲利云云，致李容│            │          │              │
│    │        │均陷於錯誤，依指示為右│            │          │              │
│    │        │揭匯款                │            │          │              │
├──┼────┼───────────┼──────┼─────┼───────┤
│ 3  │賴俊豪  │109年6月19日某時許，透│109年6月20日│30,000元  │即109年度偵字 │
│    │        │過LINE暱稱「宋子怡」之│17時22分許  │          │第42770號併辦 │
│    │        │人邀請賴俊豪加入暱稱「│            │          │意旨書部分    │
│    │        │亞馬遜跨境購物平台」（│            │          │              │
│    │        │ID：dg688）之人為好友 │            │          │              │
│    │        │，「亞馬遜跨境購物平台│            │          │              │
│    │        │」並誆稱其為蝦皮電商經│            │          │              │
│    │        │理，可以投資獲利云云，│            │          │              │
│    │        │再於109年6月20日偽為客│            │          │              │
│    │        │戶「陳瑾萱」佯稱要買皮│            │          │              │
│    │        │包，要求賴俊豪先匯款上│            │          │              │
│    │        │開商品成本價云云，致賴│            │          │              │
│    │        │俊豪陷於錯誤，依指示為│            │          │              │
│    │        │右揭匯款              │            │          │              │
├──┼────┼───────────┼──────┼─────┤              │
│ 4  │王峻傑  │109年6月22日10時許，透│109年6月22日│28,000元  │              │
│    │        │過LINE暱稱「李珊珊」之│13時40分許  │          │              │
│    │        │人邀請王峻傑加入網路電│            │          │              │
│    │        │商平臺-全球購，並偽以 │            │          │              │
│    │        │該公司經理「陳家棟」誆│            │          │              │
│    │        │稱可以介紹客戶，要求王│            │          │              │
│    │        │峻傑先將商品成本價匯出│            │          │              │
│    │        │，事後會將商品賣價匯回│            │          │              │
│    │        │云云，致王峻傑陷於錯誤│            │          │              │
│    │        │，依指示為右揭匯款    │            │          │              │
├──┼────┼───────────┼──────┼─────┤              │
│ 5  │林克雄  │109年6月14日12時47分許│109年6月17日│20,000元  │              │
│    │        │，透過LINE暱稱「郭婷婷│19時10分許  │          │              │
│    │        │」之人邀請林克雄加入通├──────┼─────┤              │
│    │        │LINE暱稱「亞馬遜電商…│109年6月17日│10,000元  │              │
│    │        │經理趙立業」為好友，「│19時12分許  │          │              │
│    │        │亞馬遜電商…經理趙立業├──────┼─────┤              │
│    │        │」再誆稱其可以介紹客戶│109年6月18日│76,000元  │              │
│    │        │，由林克雄跟客戶討論完│12時7分許   │          │              │
│    │        │商品價錢後，先給付成本├──────┼─────┤              │
│    │        │價給公司，待客戶匯錢給│109年6月19日│19,800元  │              │
│    │        │公司後，再將款項匯給林│12時36分許  │          │              │
│    │        │克雄云云，致林克雄陷於├──────┼─────┤              │
│    │        │錯誤，依指示為右揭匯款│109年6月20日│310,000元 │              │
│    │        │                      │16時48分許  │          │              │
├──┼────┼───────────┼──────┼─────┼───────┤
│ 6  │林廷育  │自109年5月底起，佯以交│109年6月22日│100,000元 │即110年度偵字 │
│    │        │友軟體「TINDER」暱稱「│17時59分許  │          │第4739號併辦意│
│    │        │李嘉緯」及投資網站「SA│            │          │旨書部分      │
│    │        │S」客服人員，向林廷育 │            │          │              │
│    │        │佯稱：可跟著投資老師在│            │          │              │
│    │        │「SAS」投資外匯成功獲 │            │          │              │
│    │        │利云云，致林廷育陷於錯│            │          │              │
│    │        │誤，依指示為右揭匯款  │            │          │              │
├──┼────┼───────────┼──────┼─────┼───────┤
│ 7  │高明德  │自109年6月某日起，以LI│109年6月19日│30,000元  │即110年度偵字 │
│    │        │NE暱稱「張倪倪」之人接│19時26分許  │          │第1920號併辦意│
│    │        │觸並邀請高明德加入LINE├──────┼─────┤旨書部分      │
│    │        │暱稱「香港曼蒂斯貿易客│109年6月20日│50,000元  │              │
│    │        │服」為好友，並從事代購│8時17分許   │          │              │
│    │        │，由高明德先以最初價格├──────┼─────┤              │
│    │        │將錢給「香港曼蒂斯貿易│109年6月20日│30,000元  │              │
│    │        │客服」，待買家取貨付款│8時19分許   │          │              │
│    │        │後，客服再將交易價格與│            │          │              │
│    │        │最初價格差價之利潤給付│            │          │              │
│    │        │給高明德，由高明德從中│            │          │              │
│    │        │賺取差價云云，致高明德│            │          │              │
│    │        │陷於錯誤，依指示為右揭│            │          │              │
│    │        │匯款                  │            │          │              │
└──┴────┴───────────┴──────┴─────┴───────┘
附錄本案論罪科刑法條全文：
中華民國刑法第339條
意圖為自己或第三人不法之所有，以詐術使人將本人或第三人之
物交付者，處5年以下有期徒刑、拘役或科或併科50萬元以下罰
金。
以前項方法得財產上不法之利益或使第三人得之者，亦同。
前2項之未遂犯罰之。
洗錢防制法第2條
本法所稱洗錢，指下列行為：
一、意圖掩飾或隱匿特定犯罪所得來源，或使他人逃避刑事追訴
    ，而移轉或變更特定犯罪所得。
二、掩飾或隱匿特定犯罪所得之本質、來源、去向、所在、所有
    權、處分權或其他權益者。
三、收受、持有或使用他人之特定犯罪所得。
洗錢防制法第14條
有第2條各款所列洗錢行為者，處7年以下有期徒刑，併科新臺幣
5百萬元以下罰金。
前項之未遂犯罰之。
前2項情形，不得科以超過其特定犯罪所定最重本刑之刑。